臺灣臺中地方法院民事裁定　　　　　　　 93年度訴字第323號
原　　　告　乙○○
訴訟代理人　丙○○
被　　　告　甲○○
訴訟代理人　洪錫欽律師
複代理人　　陳姿君律師
上列當事人間分配表異議之訴事件，本院裁定如左：
    主      文
原告之訴駁回。
訴訟費用由原告負擔。
    理      由
一、原告乙○○主張：債務人丁○○佯稱因會計師欲作資金證明
    ，向原告借款新臺幣（下同）1,13 2,000元，並可提供不動
    產設定抵押權予原告，並簽發1,150,000元之本票以為擔保
    ，使原告陷於錯誤而交付借款，原告就債務人丁○○上開詐
    欺取財案件提起告訴，經台灣高等法院以92年度上易字第19
    30號判處丁○○有期徒刑十月在案。原告亦就上開本票聲請
    查封債務人丁○○所有之不動產（本院92年度執字第48875
    號），經本院民事執行處以執行標的物相同，併入債權人梁
    萬福強制執行案件（本院91年民執字第39255號）。然因債
    務人丁○○上開刑事案件經判刑確定，且被告甲○○為丁○
    ○之姊夫，被告借予丁○○9,650,000元後，丁○○尚未還
    款，即又借予40,000,000元，實不合理，且其債權額實屬過
    高，債務人顯有勾串被告以虛偽之本票債權40,000,0 00元
    參與分配，由執行法院製作分配表，原告對此分配表聲明異
    議，經執行法院通知原告須於十日內提起分配表異議之訴。
    為此，爰提起本件訴訟，請求撤銷本院91年度執字第39285
    號執行事件被告甲○○之分配權 (包含次序一執行費及次序
    五之票款債權)。
二、經查：按債權人或債務人對於分配表所載各債權人之債權或
    分配金額有不同意者，應於分配期日一日前，向執行法院提
    出書狀，聲明異議；執行法院對於前條之異議認為正當，而
    到場之債務人及有利害關係之他債權人不為反對之陳述或同
    意者，應即更正分配表而為分配，異議未依前項規定終結者
    ，應就無異議之部分先為分配；異議未終結者，為異議之債
    權人或債務人，得向執行法院對為反對陳述之債權人或債務
    人提起分配表異議之訴，強制執行法第三十九條第一項、第
    四十條、第四十一條第一項前段分別定有明文。準此可知，
    提起分配表異議之訴之原告應為「為異議之債權人或債務人
    」，被告應為「為反對陳述之債權人或債務人」，始為適法
    。茲查：本院91年度執字第39255號強制執行事件，本院民
    事執行處作成分配表並定民國92年12月16日下午4時實行分
    配，原告收受本院執行處之實行分配通知後，於92年12月12
    對該分配表聲明異議，而本院執行處於原告聲明異議後，僅
    於92年12月16日發函通知原告提出已就異議之事項提起訴訟
    之證明，並未於發函通知原告前，將原告聲明異議之事通知
    債務人丁○○、債權人梁萬福及併案債權人被告、聯邦商業
    銀行股份有限公司、參與分配債權人台中縣稅捐稽徵處，使
    彼等對原告之聲明異議有表示意見之機會；另前述所定分配
    期日，並無被告到場對原告之聲明異議表示意見之筆錄記載
    ，上情業經本院調閱該民事執行卷宗查核屬實。由此可知，
    本院民事執行處於原告對分配表聲明異議後，並未將該事由
    通知被告，使其對原告之聲明異議有表示意見之機會，故無
    從認為被告對原告之聲明異議曾為反對陳述。被告既非對原
    告之聲明異議為反對陳述之債權人，則原告以其為被告而提
    起本件分配表異議之訴，其起訴即不合程式，應予駁回。
三、依民事訴訟法第二百四十九條第一項第六款、第九十五條、
    第七十八條，裁定如主文。
中　　華　　民　　國　　94　　年　　6 　　月　　21　　日
                  民事第一庭    法  官  游文科
正本係照原本作成。
如不服本裁定，應於送達後10日內向本院提出抗告狀（須附繕本
及表明抗告理由），並繳納抗告裁判費新臺幣1,000元。
中　　華　　民　　國　　94　　年　　6 　　月　　21　　日
                                書記官
